【裁判字號】    91,交易,448
【裁判日期】    920718
【裁判案由】    過失傷害
【裁判全文】
臺灣臺中地方法院刑事判決                        九十一年度交易字第四四八號
    公  訴  人  臺灣臺中地方法院檢察署檢察官
    被      告  乙○○
    選任辯護人  曾耀聰律師
右列被告因過失傷害案件，經檢察官提起公訴（九十一年度偵字第八二八○號），本
院判決如左：
    主  文
乙○○過失傷害人，處有期徒刑肆月，如易科罰金，以佰元折算壹日。
    事  實
一、乙○○於民國九十年九月十九日九時許，駕駛車牌號碼ＣＤ─０七六六號自用小
    客車，沿台中縣大雅鄉○○路，由台中往沙鹿方向行駛，途經東海大肚油庫前，
    適為向右之彎道，且有相當之弧度。乙○○理應注意車輛行經彎道時，駕駛人應
    減速慢行，作隨時停車之準備，且應注意不得超速行駛，並應注意車前狀況，隨
    時採取方向盤右彎狀態，以停留在自己遵行車道避免與對向車道來車碰撞之必要
    安全措施。而依當時天候晴、日間自然光線、路面無障礙之情形，又無不能注意
    之情事，詎其竟疏於注意，於通過上開彎道時，仍未減速慢行，而以時速超過六
    十公里速度快速行進，致於發現對向甲○○駕駛車牌號碼ＮＡ─０二三號重機車
    時，已經來不及保持方向盤右彎並將汽車保持在自己車道內，雖急踩煞車仍因跨
    越雙黃線，侵入來車道，煞避不及致迎面撞及甲○○之機車，致甲○○人車倒地
    後，左股骨開放性骨折、左肘、左手、左下肢多處撕裂傷、右大腿撕裂傷、頭部
    外傷、腹部挫傷、右大腿肌肉斷裂等傷害。
二、案經甲○○訴請臺灣臺中地方法院檢察署檢察官偵查起訴。
    理  由
一、訊據被告乙○○固坦承於右開時、地駕駛自用小客車撞擊告訴人甲○○所駕機車
    並致告訴人受傷之事實不諱，惟矢口否認有任何過失犯行，辯稱：我是在自己車
    道，撞擊後才慢慢滑行到對方車道云云，辯護人則稱：本件車禍之發生，實際上
    並非被告侵入對向車道所致，而係告訴人侵入被告車道，在轉彎處突見被告車輛
    ，來不及回到自己車道，而撞及被告車輛前方所致云云。惟查：
（一）右揭犯罪事實業據告訴人甲○○於警詢、偵查中指訴甚詳，並有道路交通事故
      調查報告表、肇事現場草圖各一件、現場照片十二張附卷可稽。又告訴人確因
      本件車禍事故致有左股骨開放性骨折、左肘、左手、左下肢多處撕裂傷、右大
      腿撕裂傷、頭部外傷、腹部挫傷、右大腿肌肉斷裂之傷害等情，亦有童綜合醫
      院診斷證明書、財團法人中國醫藥學院附設醫院診斷證明書各一紙在卷足憑。
      而肇事地點前（即於煞車起點之前約十餘公尺）為右彎道，右側有草叢及樹林
      ，但不致影響視線等情，亦據公訴人現場履勘無誤，並製有履勘筆錄以及拍攝
      照片七張附卷可證，且經審視照片，該處前約三十公尺，因彎道關係，並無法
      看到對方來車，此核與被告於其自述肇事經過時所稱看到告訴人車輛時相距約
      三十公尺等情相符（見台灣台中地方法院檢查署九十一年度發查續字第二三號
      卷宗第十八頁）。又依車禍當時所留煞車痕二七、二公尺、十六、三公尺換算
      ，被告係以時速高達每小時六十公里以上之速度行經上開肇事轉彎處，並未減
      速慢行，有現場圖及汽車煞車距離、行車速度及道路磨擦系數對照表附卷可參
      。
（二）而依被告所辯稱：伊在自己車道內行駛，係告訴人闖入其車道等情，則依當時
      其行向為右彎車道，被告之方向盤若依車道形式向右轉，而依被告之車又係左
      側遭撞擊，則依慣性原理，在撞擊後被告的車應係向右偏駛，而不應係向左，
      且機車之穩定性遠不及於汽車，故機車當不致嚴重影響汽車之行向，且依機車
      經撞擊後之散落物均在自己的車道上，足見撞擊之瞬間，兩車均在告訴人之車
      道內，而依被告汽車在現場所留兩道煞車痕，始終均同樣明顯，足證被告撞擊
      前後均有踩煞車之情形，而非撞擊後始緩慢滑行至告訴人車道。而依被告汽車
      煞車痕之起點係在自己車道，足證被告發現告訴人之車輛時，尚在自己車道，
      但當發現告訴人車輛後，因車速過快，無法及時調整方向及煞停，被告僅能採
      取煞車反應致直接撞擊告訴人。本件尚乏證據證明告訴人有侵入被告車道之情
      形，而被告既處於在其車道行駛之狀態竟無法避免碰撞，最後並停止在告訴人
      車道之右側，足證其並未保持右彎以停留在其車道內甚明。
（三）按行車速度應依標誌或標線之規定；又車輛行經彎道時駕駛人應減速慢行作隨
      時停車之準備；且車輛行駛時，駕駛人應注意車前狀況，隨時採取必要之安全
      措施，道路交通安全規則第九十三條第一項、第一款、第三款、第九十四條第
      三項分別定有明文。本件被告乙○○駕車行經上述彎道本應注意上開規定，且
      依當時天候、路況，亦無不能注意之情形，竟疏不注意，非但未減速慢行反在
      行經彎道無法看清對方來車之情況下，以超過六十公里時速超速前行，致於看
      到對方來車時，無法將車控制於自己之車道，而闖入對方車道，撞及行駛於對
      向車道之甲○○機車，以致肇事，致告訴人受傷，故被告顯有過失。且本件車
      禍經送台灣省台中縣車輛行車事故鑑定委員會鑑定結果，其分析意見認「參酌
      現場照片、車損狀況、現場機車後退狀況、煞車情形、碎落物位置等等各佐證
      資料分析研判，認為乙○○駕車由台中往沙鹿方向行經肇事地段右彎道，未注
      意車前狀況謹慎駕駛，未減速慢行且超速駕車，於右轉彎煞車時偏跨入來車道
      重撞迎面在本車道行駛之重機車車頭等處，機車被撞後退，碎落物散落沙鹿往
      臺中方向車道」，其鑑定意見認「乙○○駕駛自小客車行經彎道未注意車前狀
      況謹慎行駛且超速駕車，跨越分向限制線侵入來車道重撞迎面駛來機車，為肇
      事原因，甲○○無肇事因素」，足認被告對於本件車禍之發生確有過失，此有
      九十一年十二月十二日中縣鑑字第九○七三九號台灣省台中縣區車輛行車事故
      鑑定委員會函附之鑑定意見書一份在卷可佐，並經台灣省車輛行車事故覆議鑑
      定委員會維持原鑑定意見，亦有該覆議鑑定委員會九十二年三月十日府覆議字
      第九二一○一○二號函可參，亦證被告確有過失。至於辯護人所辯：以肇事現
      場煞車痕之轉折點推論，係告訴人所駕駛之重機車侵入被告車道致生本件事故
      一節，惟查依該煞車痕跡有左右兩道，左道之轉折處已在告訴人車道，且煞車
      痕既為車輪所留則在車輪前之車身當更斜入來車道，且被告汽車係左方受撞，
      則尚難以該轉折處來認定撞擊時之車道係在被告之車道內，且經向在台灣省車
      輛行車事故覆議鑑定委員會徵詢此部分之意見，覆以：因核與卷內照片所示之
      機車未於雙向柏油路面上遺留與小客車煞車痕同向之明顯推移刮地痕、重機車
      向後推移之刮地痕與重機車駕駛人之血跡遺留於重機車行向車道外，以及小客
      車左前輪於重機車行向車道外遺留原地打轉所產生之土堆等等事證不符，且該
      轉折點僅呈一甚小角度之轉折，應屬煞車長距離後車身打滑或路面砂土之影響
      所致之正常情形，不能作為推論兩車碰撞處之惟一論據等語，故被告與其辯護
      人所辯，均顯與事實不符，尚不足執為有利被告之認定。本件事證明確。且被
      告過失駕駛行為，與告訴人之受傷間，具有相當因果關係，是其過失傷害犯行
      ，堪以認定。
二、核被告乙○○所為，係犯刑法第二百八十四條第一項前段之過失傷害罪。爰審酌
    被告之過失程度、所生之危害、肇事後之態度，以及被告自事發迄今已近二年，
    仍未與被害人達成民事和解等一切情狀，量處如主文所示之刑，並諭知易科罰金
    之折算標準，以資懲儆。
據上論斷，應依刑事訴訟法第二百九十九條第一項前段，刑法第二百八十四條第一項
前段、第四十一條第一項前段，罰金罰鍰提高標準條例第一條前段、第二條前段，判
決如主文。
中      華      民      國      九十二      年      七      月    十八  日
                                      臺灣臺中地方法院交通法庭
                                          法  官 王靜秋
右正本證明與原本無異。
如不服本判決，應於判決送達後十日內，向本院提出上訴狀。
                                          書記官
中      華      民      國      九十二      年      七      月    十八  日
附錄論罪科刑法條
刑法第二百八十四條第一項
    因過失傷害人者，處六月以下有期徒刑，拘役或五百元以下罰金，致重傷者，處
  一年以下有期徒刑、拘役或五百元以下罰金。


司法院資訊處製作；財團法人民間司法改革基金會備份。
